臺灣臺中地方法院民事判決　　　　　　 95年度重訴字第271號
原　　　告　丙○○
被　　　告　丁○○
　　　　　　甲○○
　　　　　　　　　　　　16巷.
上列當事人間清償借款事件，本院於96年5月9日言詞辯論終結
，判決如下：
    主    文
被告丁○○、甲○○應給付原告新臺幣肆佰萬元，及自民國九十
五年六月五日起至清償日止按週年利率百分之五計算之利息。
被告丁○○應給付原告新臺幣貳佰玖拾貳萬玖仟元及自民國九十
五年六月五日起至清償日止按週年利率百分之五計算之利息。
原告其餘之訴駁回。
訴訟費用由被告丁○○、甲○○共同負擔十分之六，餘由被告丁○○負擔。
本判決第一項於原告以新臺幣壹佰參拾參萬肆仟元為被告丁○○
、甲○○供擔保後，得假執行。但被告丁○○、甲○○如以新臺
幣肆佰萬元為原告預供擔保，得免為假執行。
本判決第二項於原告以新臺幣玖拾柒萬柒仟元為被告丁○○供擔
保後，得假執行。但被告丁○○如以新臺幣貳佰玖拾貳萬玖仟元
為原告預供擔保，得免為假執行。
原告其餘假執行之聲請駁回。
    事實及理由
一、原告起訴主張略以：
（一）被告丁○○、甲○○原係夫妻，渠等因投資房地產，需大
      筆資金週轉，而於民國（下同）83年底至84年5月間由被
      告甲○○出面，前後二次向原告借款，第一次借款新臺
      幣（下同）320萬元，第二次借款約80萬元，向原告借款
      共計400萬元，並以被告丁○○名義簽立借據收據。
（二）原告與被告丁○○夫妻又共同合購臺中市北屯區三光巷26
      號店面乙棟 (下稱三光巷房屋)，該屋價款共1000萬元，
      雙方各支付500萬元。惟被告因超貸780萬元，並因投資房
      地產失利，出現財務危機，原告為免三光巷房屋遭法院查
      封拍賣，遂代償被告等人向寶島商業銀行之借款780萬元
      。被告丁○○則將三光巷房屋移轉過戶予原告而抵銷500
      萬元（該屋原告原有1∕2產權）。
（三）又被告丁○○原所有之臺中縣太平市○○○街27巷37號房
      屋乙棟 (下稱中平七街房屋)，當初尚有320萬元之貸款，
      亦因被告無力清償貸款債務，遂將該屋所有權移轉登記於
      原告名下，由原告代渠等清償貸款本金及利息。
（四）原告復代被告等人清償於中國農民銀行之借款，分別為84
      年10月11日4萬5000元、11月9日4萬2000元、12月9日4萬
      2000元，共12萬9000元。故被告等人總計尚應給付原告
      692萬9000元 (計算式：4,000,000元＋2,800,000元＋
      129,000元＝6,929,000元)。
（五）綜上，原告依利害關係第三人及消費借貸之法律關係請求
      清償。並聲明：求為判決被告甲○○、丁○○應連帶給付
      原告6,929,000元整，及自90年5月8日起至清償日止按年
      息百分之5計算之利息，並陳明願供擔保，請准予宣告假
      執行。
（六）對被告答辯之補充陳述：
    (一)系爭400萬元為消費借貸債務，非投資款：
      1.查系爭400萬元借款為被告等人為投資不動產，週轉現
        金之用，前後兩次分別向原告借款320萬元、80萬元，
        總計共400 萬元。其中被告第二次向原告借款約80萬元
        部份，原告當初因現金不足，並為確保可以標得會款，
        遂向證人戊○○、訴外人許阿齊所發起之合會各標得會
        款100餘萬元，其中訴外人許阿齊部分，被告委其將標
        得會款匯進被告甲○○中國農民銀行太平分行帳戶，貸
        與被告二人。而證人戊○○則將另100萬元會款交予原
        告。訴外人許阿齊就上開事實，因年代久遠，已不復記
        憶；然證人戊○○就原告曾向其所發起之合會標得會款
        100萬元之事實，業已證述無誤。是被告丁○○辯稱系
        爭400萬元借款為投資款項，顯不足採。
      2.上揭情形，亦有借據收據影本乙份及證人乙○○、王小
        雲證述內容可以證明，被告等當初顯係為投資不動產，
        基於消費借貸之合意，向原告及乙○○分別借款400萬
        元及600萬元以供週轉之用。況證人王小雲代被告等人
        出面協商處理此筆債務時，均未提及投資不動產，復王
        小雲致原告之親筆信函，末段略謂：『…就像徐章虎醫
        生 (陳主任的先生)所說〝如同做生意一樣，我投資失
        敗損失了一筆錢〞…』，足證原告與被告渠等至始未曾
        有投資之合意，系爭400萬元為原告所貸與被告等人之
        借款，被告辯稱該借款為雙方共同投資不動產之用，顯
        有不實。
    (二)被告將中平七街房屋過戶與原告時，仍有320萬元之貸款
      尚未清償，不足以抵銷三光巷房屋280萬元債務：
      1.緣原告當初與被告丁○○夫妻共同出資合購三光巷房屋
        乙棟，該屋房價共1000萬元，雙方各出資500萬元，惟
        被告卻因違法超貸，無力清償，致三光巷房屋有遭法院
        查封拍賣之虞，被告為避免損失，遂代償被告等向寶島
        商業銀行之借款780萬元，有寶島商業銀行債務清償證
        明書可佐；被告則將三光巷房屋移轉過戶與原告抵銷
        500萬元債務。
      2.被告因無力清償中平七街房屋貸款，亦請求原告代為清
        償債務，並表示願將房屋所有權移轉登記於原告名下。
        是原告即代被告繳交中平七街房屋之貸款本金及利息。
      3.準此，被告當初將中平七街房屋所有權移轉登記於原告
        名下，並非為清償寶島銀行280萬元貸款。實為原告代
        被告清償房屋貸款本金及利息，渠等則將該屋過戶與原
        告以為抵償。況系爭中平七街房屋，移轉登記於原告名
        下時，仍有約320萬之貸款本金及利息尚未清償，且當
        時房地產景氣低迷，再衡諸民國80年代當時物價水準及
        建物所在地，顯無被告所稱具有620萬元之價值，縱過
        戶與原告，亦不足清償280萬元。又以被告當時出現財
        務危機之情況下，果如被告所言移轉登記於原告名下時
        ，尚有淨值300多萬元，被告何以願意做此有損無益之
        行為？核與常情不符，是被告所辯，實不可採。
      4.被告辯稱，其在房屋過戶後，在86年7月給付原告現金
        10萬元，後又陸續付款10次共104萬元。惟查，被告並
        未於86年7月給付原告現金10萬元，而被告於87年至92
        年間所支付之金額，則僅係兩造約定借款所應償還之利
        息。
    (三)本件被告二人係屬共同借貸：
      1.查原告與被告甲○○係國防醫學院之同學及長達2 年之
        同寢室友，並同於國軍臺中總醫院共事，至今認識已逾
        數十年，而原告與被告丁○○如非基於與被告甲○○多
        年情誼，原告豈有可能輕易將數百萬元借款貸與被告丁○○。復依證人乙○○、王小雲證述內容，足證被告甲○○確係知情，並由其出面借款，均為共同借款人，灼
        然甚明。
      2.依被告甲○○之親筆信函中提到：『…事發至今十一年
        的今天…』、『…當初該做的該處理的我們已經盡最大
        的誠意…』、『…最後能做的就是說聲對不起還是對不
        起！』等語，及王小雲致原告信函中內容皆在論及原告
        等人與被告間債務清償一事，復95年4月10日，王小雲
        亦參與討論。王小雲既為被告甲○○姐姐，且已知悉此
        事，則被告甲○○豈有不知情之理？況觀諸該錄音內容
        ，被告甲○○對當初由其出面借錢並由其收受等情，並
        未否認。亦曾提及欲將房子過戶予原告以清償部份債務
        。綜上各情，均足認定被告甲○○係共同借貸人甚明。
    (四)中國農民商業銀行12萬9000元為被告所應支付之利息：
      查中國農民銀行三張代收入傳票，匯款日期均在84年12月
      27 日之前，惟三光巷房屋之土地建物登記謄本所示，該
      屋係在84年12月27日始辦理所有權移轉登記，是被告代償
      時，三光巷房屋所有權仍登記在被告名下，則該利息違約
      金理應由被告丁○○支付，顯無疑義。
二、被告丁○○答辯略以：
（一）被告與跟原告是幾十年的老朋友，被告於81年自軍中退伍
      後，從事房地產買賣工作，並有獲利，原告就有拿一些錢
      寄放在我這邊，叫被告幫她投資，被告並照她給的投資金
      額，每月以百分之15的利息當作利潤付給她，後來到83年
      間，原告又領了一筆320萬元的投資金給被告，跟之前在
      被告這裡的投資金合計400萬元，之後就於84年5月11 日
      叫被告寫一張收據給他，被告就寫了。後來被告投資房地
      產失利虧損了3000萬元左右，被告找原告過來商討善後事
      宜，並請他自行選擇被告名下的不動產來過戶抵債，不夠
      的部分被告分期攤還，後來就將被告名下的中平七街房地
      過戶給原告，抵了約340萬元的債，後來被告另外又匯款
      給她總共104萬元，之前又給過壹條沒有收據的10萬元，
      都是用來抵前開400萬元用的。
（二）被告從未向任何人借款，就連車子、房子（政府優惠貸款
      除外）亦未曾貸款過，因退伍後一方面上班，一方面利用
      假日兼營房地產，且有張聰志等人主動拿出資金提供本人
      買賣房地產 (這些人皆未立字據)，原告初期各拿30萬元
      、50萬元供本人週轉，並獲得每月15%的利潤 (利息)，直
      至83年底又主動拿320萬元供本人運用，並得每月15%的利
      潤(每月6萬元)一直拿到84年4月，到本人公司出現財務危
      機，原告也在提供320萬元後要被告簽下400萬元的收條。
（三）被告經營之公司出現財務危機，被告除找親友幫忙外並邀
      約原告共商財務處理，將名下的4棟房子與現址坪林村(太
      平市)房子、臺中市三光巷合購房子，共6棟房子供原告選
      擇，最後決定為三光巷房屋與中平七街房屋。三光巷房屋
      貸780萬元扣除原告本金500萬元，不足280萬元部份，再
      轉讓中平七街房屋，該屋過戶時，其淨值已多出了300多
      萬元 (房屋款為620萬元，貸了280萬元)。於房子過戶後
      ，被告在86年7月給了原告現金10萬元 (無收條)，之後又
      陸續付款10次共104萬元。嗣因原告不明事理，故被告於
      92年終止給付。
（四）有關中平七街房屋一事：被告自投資失利後即與原告商討
      丁○○名下4棟房子 (含共同投資合購的三光巷房屋)善後
      事宜，最後原告願意接手中平七街房屋與臺中市○區○○
      街37號房屋 (數月後又反悔退還被告)以及三光巷房屋。
      因中平七街房屋屬店住兩宜之房屋，在84年的價值約600
      至700萬 (地下一樓、地面一樓及二樓共70坪，每坪時價
      為10萬元)，被告除向銀行貸款280萬元外，尚有自備款和
      殘值340萬元以上，足可抵償被告部份投資損失。
（五）有關中國農民銀行12萬9千元之利息實為被告與原告共同
      投資合購的房屋，在購屋前被告曾徵得原告意見，本想以
      原告名義購買，但原告認為購買後獲利即可再賣，為免除
      不便，姑以被告丁○○名義買下並辦理過戶，在被告財務
      危機時，當然無能力償還貸款，原告既願意承接房屋權利
      ，在過戶期間的貸款利息，理當由原告承擔。
（六）有關400萬元借貸乙事，確實是事先約定由原告先後數次
      提供資金共400萬元供被告投資房地產之用，每月收取15%
      利潤 (83年、84年房地產景氣還很好)，並無借貸之事實
      發生，而是在被告財務危機時原告才要求被告簽下400萬
      元之收條而非借據。
（七）綜上，原告之請求，顯無理由。並求為判決駁回原告之訴
      及假執行之聲請，並陳明如受不利判決願供擔保請准宣告
      假執行。
三、被告甲○○答辯略以：
（一）被告於68年國防醫學院畢業，與原告一直是同學；其後被
      告一直在軍醫院服務上班，到92年才退伍。被告與前夫丁○○86年間結束婚姻關係，丁○○於83年間從事房屋仲介
      一事，被告從未參與，更不了解其與友人投資相關事宜，
      直到公司財務出現危機，才出面請家人幫忙處理，丁○○
      所為與被告無關，被告未曾出名向原告借過錢。丁○○只
      有莒光新城這部分曾與被告研究，因這棟房子是被告與丁○○在72年間共買的，被告曾答應可以以房子抵償債務。
（二）被告知悉丁○○投資房地產，但未參與其中，且始終未與
      丁○○任何投資人 (包括原告)有銀行資金往來或合購任
      何一棟房屋。錦中街37號1樓 (莒光新城)是被告夫妻於72
      年丁○○還在軍中服務時申請華廈低利貸款所買國宅，租
      金和房貸皆為被告所處理，直至丁○○投資失利與投資人
      協商願將國宅轉讓，結果原告選擇中平七街房屋和莒光新
      城共2 棟房屋，嗣才有原告接手國宅租金，惟原告認為國
      宅無增值空間，所以自願放棄之，而由被告繼續接手處理
      租金及房貸。
（三）丁○○與原告於86年達成協商 (當時被告未參加)，每半
      年補償10萬元，嗣丁○○與被告離婚。又95年4月10日當
      晚原告帶一位李先生 (被告不認識)，至被告太平家中理
      論(當時被告姐姐亦在場)，且當晚談話所錄音內容，原告
      呈現資料有諸多非真實對話內容等語。
（四）綜上，原告之請求，並無理由。並求為判決駁回原告之訴
      及假執行之聲請，並陳明如受不利判決願供擔保請准宣告
      假執行。
四、兩造經本院整理不爭執事項，並簡化爭點如下，本院並以不
    爭執之事實為本判決之基礎：
（一）兩造不爭執之事實：
    (一)原告與被告丁○○於84年5月11日簽立400萬元之收據。
    (二)原告與被告丁○○共同合購三光巷房屋。
    (三)被告丁○○以三光巷房屋設定抵押權向寶島商業銀行之借
      款780萬元。嗣將房屋移轉過戶予原告抵銷500萬元。
    (四)被告丁○○將中平七街房屋過戶予原告。
    (五)被告丁○○於87年至92年間曾給付原告共104萬元。
（二）本件之爭點：
    (一)系爭400萬元是否為投資款？
    (二)被告是否將中平七街房屋過戶予原告以清償280萬元之債
      務？
    (三)被告是否於86年7月以現金及匯款方式陸續償還原告共114
      萬元？
    (四)原告是否代償被告丁○○於中國農民銀行臺中分行借款12
      萬9千元？
五、法院之判斷：
（一）原告主張被告丁○○向其借貸400萬元之事實，業據其提
      出與所述情節相符之收據乙紙為憑，對於該收據之真正，
      被告丁○○並不否認，惟辯稱該收據係在原告分次交付投
      資款後，請其一次簽寫該收據等語。據此，亦堪認被告丁○○亦不爭執，確曾收受該400萬元。而查被告丁○○對
      其收受原告交付之400萬元係供共同投資不動產買賣等節
      ，固一再陳述確有共同投資事宜，惟迄未提出任何適當之
      證據資料以供本院審認；從而，本院即無審認其所言是否
      確合於事實，所辯即難遽採。
（二）原告與被告丁○○二人曾共同出資購買三光巷房屋乙節，
      為兩造所不爭執，而原告主張就上揭房屋之投資約定買受
      金額為1000萬元，其出資一半即500萬元等節，亦為被告
      丁○○所不爭執，而其中丁○○曾以該屋向寶島銀行貸款
      780萬元，嗣丁○○將上開房屋辦理所有權移轉登記與原
      告後，由原告全數清償等事實，亦有原告所提出之寶島銀
      行出具之清償證明，對此被告丁○○亦未爭執，僅表示當
      時兩造係約定由其將三光巷、中平七街房屋所有權移轉登
      記與原告以抵償全部債務等語。查原告與被告丁○○就三
      光巷房屋辦理所有權移轉登記之原因等，並未以書面契約
      敘明，本院參酌上開資金往來及房屋所有權移轉登記之情
      形，認系爭房屋既可辦理抵押貸款780萬元，則原告主張
      買受金額為1000萬元乙節，即堪認屬實，而被告丁○○亦
      不否認其與原告二人各出資一半，則原告主張其有半數即
      500萬元之出資乙節，亦非虛詞。再上揭房屋於所有權移
      轉登記與原告後仍負有780萬元之抵押債務，由原告代償
      後，依被告丁○○持有上揭房屋二分之一所有權之情形，
      原告主張被告丁○○自仍對原告負有280萬元之債務，尚
      未逾其應分擔額度。就此，被告丁○○則表示，當時其曾
      有多宗房地供原告挑選以抵償債務，最後原告挑中三光巷
      、中平七街房屋，其中中平七街房屋當時市價仍有市值
      620 萬元，扣除貸款280萬元，仍足清償上開280萬元之貸
      款等語。惟被告丁○○就此抗辯，並未能提出確切之證據
      以供本院審認；且查，該中平七街房屋既僅可貸款280萬
      元，則依銀行貸款成數約占房屋市價七至八成之通常情形
      ，該中平七街房屋買受時之市價應僅在350萬元至400萬元
      之間，而該房屋係於79年8月14日辦理建物所有權登記，
      85年1 月30日始辦理移轉所有權與原告，此有土地登記簿
      及建築改良物登記簿謄本附卷可參，參諸國內不動產市場
      自79年至85年間並未有大幅波動之情形，則位處臺中縣太
      平市之系爭中平七街房屋自無獨立於大環境之外，而擁有
      自400 萬元飆漲至620萬元之可能；從而，被告丁○○抗
      辯稱其以中平七街房屋所有權抵償該原告代為清償之280
      萬元，即不可採。
（三）原告主張其其代為清償被告丁○○於中國農民銀行臺中分
      行借款12萬9千元部分，業據其提出匯款傳票為證，對此
      被告丁○○亦不爭執，惟辯稱該三光巷房屋因已辦理所有
      權移轉登記與原告，自應由其自行支付貸款利息等語。惟
      查，系爭三光巷房屋於84年12月27日始辦畢所有權移轉登
      記與原告，此有上揭土地登記簿及建築改良物登記簿謄本
      在卷可憑，而原告繳納上開貸款利息之日期為84年10月11
      日、84年11月7日及84年12月7日，均在房屋所有權移轉登
      記日期之前；再依本院向臺中市中正地政事務所調閱原告
      與被告丁○○間就三光巷房屋之買賣契約，二人雖係於84
      年11月28日訂定不動產買賣契約，並至本院公證處公證，
      然契約內容並未就所有權移轉登記前未清償之貸款本息，
      應由何人繳納乙點有所約定，是本件即難認原告應就上開
      三光巷房屋貸款利息12萬9千元負給付與貸款銀行之義務
      。從而，原告主張其代為支付上開利息，並請求被告丁○○返還，即屬有據。
（四）關於被告丁○○曾於86年7月以次曾給付原告104萬元部分
      ，為兩造所不爭執，茲兩造爭執者為，被告丁○○曾否再
      給付10萬元及關於上開給付金額究係清償本金或給付利息
      。查：
    (一)關於被告丁○○是否再給付10萬元部分，被告丁○○固提
      出中國農民銀行存摺存款存入憑條9紙為憑，惟合計該9紙
      憑條，其總金額僅為104萬元，被告丁○○則稱另10萬元
      係於86年7月以現金給付（無收條）等語，惟此為原告所
      否認，是依民事訴訟法第277條規定，被告丁○○即應就
      此負舉證之責任。而被告丁○○迄本件辯論終結前並未提
      出任何證據以供本院審認，本院自無從認其所言屬實，被
      告丁○○此部分之抗辯，即無從遽予採信。
    (二)關於被告丁○○上開給付104萬元之行為究係償還本金或
      給付利息部分，依上揭9紙存入憑條，其所載之給付日期
      及金額分別為：
      1.87年1月26日，14萬元
      2.87年8月11日，10萬元
      3.88年1月及89年1月，各10萬元
      4.89年7月12日，10萬元
      5.90年1月20日，10萬元
      6.90年7月5日，10萬元
      7.91年2月1日，10萬元
      8.91年7月18日，10萬元
      9.92年1月27日，10萬元
      其給付日期平均約每半年一次，除首次14萬元外，平均每
      次均給付10萬元，依原告主張兩造於85年會算後，被告丁○○以三光巷、中平七街房屋抵償欠款後，被告丁○○仍
      積欠680萬元，而依被告丁○○抗辯之內容則謂，上開二
      房屋供原告抵償後，即無欠款可言。觀之二人各自主張及
      抗辯，如依被告丁○○所言，85年間抵償後即無欠款，何
      以其持續5年間仍陸續給付合計達104萬元之金錢，顯見被
      告丁○○此部分之抗辯，明顯與事後行為事實不符。而原
      告主張被告丁○○仍積欠680萬元，再參以被告丁○○所
      抗辯之原告初期獲利約每月15%之利潤（利息），每月6萬
      元等語（參被告丁○○95年8月2日答辯狀所載），則上開
      每半年10萬元之金額，顯未逾約定利息；佐以其給付方式
      係以定期定額方式為之，另其給付係在二人以部分房屋抵
      償欠款日期之後等情，本院認原告主張該給付之金額為利
      息，應屬可採；被告丁○○之抗辯，與證據所證出事實不
      符，不足採信。
（五）關於被告甲○○是否與被告丁○○共同向原告借貸部分：
    (一)原告主張被告甲○○知悉並參與被告丁○○借款乙事，為
      被告甲○○所否認。另查，依原告所提出之收據、代償利
      息之匯款傳票、代償貸款之清償證明等，亦未有被告甲○○借款等之資料。
    (二)依原告提出之：被告甲○○書信、被告甲○○之姐王小雲
      書信均約略記載本件借款及如何返還之情事。其中被告甲○○更於其書信中陳稱：「當初該做的該處理的，我們已
      盡最大的誠意，至於妳的決定一切，我們當然予以尊重
      ... 」等語。
    (三)就相關可能知悉本件借貸情形之證人，經訊問後分別證稱
      （以下均參本院96年3月12日言詞辯論筆錄）：
      1.證人戊○○證稱，96年2月7日原告陳報的證人呈報狀，
        這份狀紙為伊製作簽名，上面所載的內容與伊所知道的
        都一樣。伊只有認識原告、被告甲○○，被告丁○○是
        今天才看到的。原告與被告甲○○是因為伊擔任會首，
        原告來標我們的會，伊有問她說標會做何用，你又不缺
        錢，她說我要借給甲○○，伊就跟她說同學、朋友之間
        最好不要有金錢往來，會發生糾紛，他們二人實際上的
        借貸伊沒有看到。伊跟原告與甲○○都是八○三醫院的
        同事，他們二人都是伊的學妹，不同病房不同科。原告
        與甲○○並未在伊面前討論過金錢往來的事情。甲○○
        亦無在醫院向別人借錢讓伊看到的情形。除了在醫院會
        碰面之外，伊與原告私下有往來，但是與甲○○私下沒
        有往來。原告在借錢給別人的時候，伊未曾看過。後來
        原告有跟伊提過，他有跟人家合資500萬元做不動產投
        資，伊說最好去公證，他說是跟甲○○一起投資的。因
        為伊不認識被告丁○○，所以完全沒有印象原告在提到
        這筆標會會錢去向的時候，有無提過被告丁○○這個人
        ，原告也可能知道不認識甲○○的先生，所以沒有跟伊
        提到。原告向伊抱怨時，就有提到甲○○的先生，她那
        時候是講甲○○的先生，不是講名字等語。
      2.證人己○○證稱，原告95年11月28日狀附的說明書，為
        伊親自所寫及簽名，說明書上所寫的內容與實際狀況相
        符。伊是跟甲○○及丁○○夫妻二人租一個房子，租金
        伊是匯到甲○○的帳戶裡面，後來丁○○有說房子要賣
        ，希望伊能搬家，後來一直都沒有買主來買，伊租的這
        段期間前期，丁○○的媽媽有住在裡面，後來好像沒有
        住幾個月就離開了，後來原告說這個房子他要接收，租
        金的部分伊記得好像沒有給原告，因為後來房子好像沒
        有賣給原告，因為丁○○要賣400萬元給原告，但是沒
        有談成，後來伊就跟丁○○本人續約，續約之後伊的租
        金還是匯到甲○○的帳戶裡面。伊是到九十年年底才搬
        離開，搬離開之前，伊的租金一直都是匯入甲○○的帳
        戶裡面，伊租的地方是錦中街37號1樓，伊在租的地方
        從事家庭式美髮。伊只知道他們之間好像有一點點的金
        錢上的糾紛，這是原告告訴伊的，因為原告好像有意要
        買那個房子，但是她不知道市價多少，她想要知道莒光
        新城的房價，伊有叫她去打聽看看，因為伊在那邊長大
        ，伊知道房價好像沒有那麼高，後來他們如何處理那個
        房子伊就不知道了，因為後來是丁○○來跟伊續約的，
        伊在那裡租了八年左右。租屋的期間，沒有無看過原告
        與甲○○與丁○○金錢往來的情形，本來伊住的時候有
        熱水器，黃先生媽媽搬走之後就拆了，伊有告訴原告如
        果你要買房子，應該要買熱水器幫伊裝上去，伊記得原
        告好像有買，因為伊那段期間是找丙○○，那段期間丁○○去大陸。租金的錢，中間空了幾個月，原告要去接
        的時候，伊印象中伊租金都是匯入甲○○的戶頭，沒有
        印象有給伊原告等語。
      3.乙○○證稱，原告96年2月7日所提出的對話譯文，翻譯
        的內容大致上都跟伊的意思差不多。原告、甲○○及伊
        都是八○三醫院的同事，伊是他們的主管，是甲○○的
        護理長。丁○○是甲○○的先生，常常會來醫院，所以
        才會認識。伊跟丁○○有金錢糾紛之後，才知道原來原
        告好像跟他們有錢的問題。甲○○與丁○○夫妻一起來
        ，那時候伊剛好買現在住的這個房子，有貸款，他們問
        伊貸款用不用，他們就說借他們用，伊就把貸款下來的
        600萬元借給丁○○，把印章存摺交給丁○○自己去領
        ，當時丁○○沒有簽借據，要借錢的時候是甲○○及丁○○二人一起跟伊談的，他們夫妻繳了幾期的貸款利息
        ，後來就繳不出來，這600萬元也沒有還給伊。出事之
        後原告有來找伊，伊才知道原告有借錢給他們，是原告
        跟伊講的，不是伊親眼看到他們借貸的情形。原告與被
        告三人間有無在伊面前講過借貸的事情，不記得了。丁○○有提到臺中市○○路的一棟房子要給伊，但是那個
        房子有貸款二胎，總共貸款730萬元，伊繳不出來，所
        以沒有跟他過戶這個房子，因為伊沒有辦法繳二邊的利
        息，伊記得那房子還有一年的管理費沒有繳納，因為伊
        印象中有接到電話來催繳。當時伊與原告希望丁○○他
        們可以慢慢還錢，不希望給他們壓力。被告丁○○有叫
        伊去繳寶島銀行的貸款，伊的意思是說要付二邊的貸款
        ，而不是指二胎的貸款。伊有請丁○○他們來賣忠勇路
        的房子，只要不少於七百三十幾萬元的貸款金額就可以
        ，但是一直賣不出去，所以後來伊才沒有接手這個房子
        等語。
      4.證人王小雲證稱，95年11月28日原告狀附王小雲書信及
        95年12月11日甲○○狀附王小雲書信都是伊寫的。當時
        所寫的都是伊心中的意思。伊當時是希望解決丁○○與
        證人乙○○及原告之間的債務關係，伊曾經為了這件事
        情專程從美國回來跟證人乙○○談過，她同意結清她跟
        丁○○的債務，後來伊回到美國之後，伊想要試試看能
        否解決丁○○與原告間的債務，所以伊才又寫了第一封
        信。因為當時丁○○與甲○○還是夫妻關係，他們一出
        事的時候，是甲○○跟伊講的，她沒有講什麼過程，伊
        的記憶中，他們欠了證人乙○○600萬元，欠丙○○400
        萬元，伊在寫這封信之前，伊曾經從美國回來跟證人乙○○及他的先生還有一位代書一起商量如何解決這個事
        情。伊有幫他們還150萬元給證人乙○○，證人乙○○
        也拿了丁○○的退休俸，證人乙○○同意這樣的清償方
        式來結清他們之間的債務關係。原告的這筆債務，因原
        告不同意，故沒有協調成功。甲○○跟伊講說原告拿了
        剛剛所述第一封信到法庭來作證，所以伊就想寫信說伊
        之所以會幫丁○○，即使他們沒有夫妻關係，而是因為
        伊出國超過二十六年，伊的父親中風與丁○○他們住了
        十幾年，都是由他們照顧，所以伊點滴在心頭感謝他們
        ，才願意居中協調他們之間的債務關係。對於兩造債務
        關係是透過被告二人的轉述而知悉。伊曾經跟原告說希
        望以甲○○的別墅來抵伊的債務，這是去年的事情，去
        年回臺中去探望伊哥哥的小孩，正好丙○○也帶了一位
        李先生去找甲○○，因為李先生一直佔著講話，講話口
        氣很兇，所以伊第一個感覺希望可以保護伊妹妹及她二
        個女兒的安全，所以原告當時有提出要甲○○住的房子
        ，有提到欠款多少，其實他們的債務伊不是很清楚，伊
        只有知道是欠了400萬元，伊當天被李先生嚇到了，伊
        忘記他們中間還有頂了一個太平市的房子，另外丁○○
        也用終身俸還款，這部份伊也沒有算入，所以伊就說壹
        個星期之後給她答覆，因為伊無權把那個房子過給原告
        等語。
      綜據上述各證人證述內容可知，被告丁○○與被告甲○○
      之同事均不相識，而被告丁○○向被告甲○○同事之借貸
      行為，曾有二人共同向證人乙○○借貸之情形，原告標會
      款時曾向證人戊○○提及是借錢與被告甲○○所用，另
      本件借款發生還款困難之糾紛後，被告甲○○曾有一段時
      間將莒光新城之房舍交由原告管理，其後再交還被告甲○○管理，另證人王小雲亦曾代為協調被告二人分別與原告
      、證人乙○○間之金錢借貸糾紛。由之，被告甲○○於丁○○向證人乙○○借貸之時既係共同出面借貸，則原告主
      張本件係因被告甲○○出面借貸始出借與被告二人，即非
      全然無據。再佐以被告甲○○證人王小雲書信，及被告甲○○於借款發生爭執後，亦出面協助還款事宜，甚且甲○○之姐王小雲於多年後仍同意代為協調以甲○○之一棟房
      屋作為清償本件借款等情，足見被告甲○○稱其全然未知
      悉本件借款事宜，尚與事實不符。
    (四)綜上，本院綜合原告提出之書證及證人證述內容，認原告
      主張被告甲○○確係共同借款人乙節，尚非不可採。至原
      告與被告丁○○共同投資房地產乙節，因被告甲○○當時
      仍任職於醫院，且無證據足認其參與被告丁○○之房地產
      生意，或與被告丁○○共同邀請原告投資房地產買賣之行
      為，原告此部分之主張，自不足採。又原告之代為返還銀
      行借款利息部分，該借款名義人既係被告丁○○，則原告
      之代為墊付利息行為核與被告甲○○無涉，原告請求被告
      甲○○共同返還，自屬無據。
（六）按稱消費借貸者，謂當事人一方移轉金錢或其他代替物之
      所有權於他方，而約定他方以種類、品質、數量相同之物
      返還之契約。借用人應於約定期限內，返還與借用物種類
      、品質、數量相同之物，未定返還期限者，借用人得隨時
      返還，貸與人亦得定一個月以上之相當期限，催告返還。
      民法第474條第1項、民法第478條分別定有明文。被告二
      人共同向原告借貸400萬元部分，原告依上開法律關係訴
      請返還，自屬有據。次按連帶債務之成立，須數人負同一
      債務，而明示對於債權人各負全部給付之責任，或法律有
      規定者為限。原告並未舉證證明被告二人就系爭400萬元
      借款有成立連帶債務之明示，法律復未規定被告二人就共
      同借款應成立連帶債務。原告請求被告二人連帶給付（參
      本院95年8月2日言詞辯論筆錄），自屬無據，不應准許。
（七）按就債之履行有利害關係之第三人為清償者，於其清償之
      限度內承受債權人之權利。民法第312條前段定有明文。
      原告就被告丁○○積欠銀行貸款之本金280萬元及利息12
      萬9 千元，基於其係嗣後房屋所權人，如不清償貸款，房
      屋將因債權人實行抵押權而遭拍賣之利害關係第三人地位
      代為清償上開債務，自得依首開法條規定，請求被告丁○○返還；至被告甲○○非此部分貸款之債務人，原告請求
      其返還，尚屬無據，不應准許。
（八）按給付無確定期限者，依民法第229條第2項之規定，債務
      人於債權人得請求給付時，經其催告而未為給付，自受催
      告時起，負遲延責任；其經債權人依督促程序送達支付命
      令者，與催告有同一效力。而遲延之債務，以支付金錢為
      標的者，債權人得請求依法定利率計算之遲延利息；應負
      利息之債務，其利率未經約定，亦無法律可據者，週年利
      率為百分之5，亦為民法第233條第1項、第203條所明定。
      查本件因借貸行為及利害關係第三人清償行為所生之債之
      關係，兩造並未約定給付期限，而被告二人係於95年5月
      25日經寄存送達收受本件支付命令，有本院送達證書可憑
      ；則依民事訴訟法第138條第二項之規定，自寄存之日起
      ，經10日發生效力，是原告請求被告二人分別給付前開金
      額之遲延利息應自支付命令送達翌日即95年6月5日起至清
      償日止，按週年利率百分之5計算，即屬有據；原告逾此
      部分之請求，於法不合，自不應准許。
六、本件判決之基礎已臻明確，兩造其餘之攻擊防禦方法及舉證
    ，核與判決無影響，毋庸一一論列，併此敘明。
七、兩造均陳明願供擔保，分別聲請宣告假執行及免為假執行，
    本件原告勝訴部分，本院經審酌尚無不合，爰分別定相當擔
    保金額准許之。至原告敗訴部分，其假執行之聲請，已失所
    附麗，併予駁回。
據上論結，本件原告之訴為一部有理由，一部無理由，依民事訴
訟法第79條、第85條第1項、第390條第2項、第392條，判決如主
文。
中　　華　　民　　國　　96　　年　　5 　　月　　23　　日
                  民事第二庭    法  官　王鏗普
正本係照原本作成。
如對本判決上訴，須於判決送達後20日內向本院提出上訴狀。
中　　華　　民　　國　　96　　年　　5 　　月　　23　　日
                                書記官
